【裁判字號】    89,易,1616
【裁判日期】    900913
【裁判案由】    詐欺
【裁判全文】
臺灣臺北地方法院刑事判決                        八十九年度易字第一六一六號
    公  訴  人  臺灣臺北地方法院檢察署檢察官
    被      告  乙○○
右列被告因詐欺案件，經檢察官提起公訴（八十九年度偵字第一五五五號），本院判
決如左：
    主  文
乙○○無罪。
    理  由
一、公訴意旨略以：被告乙○○意圖為自己不法之所有，於民國八十七年（公訴人誤
    載為八十六年）二月間，在台北市○○街一之四號告訴人丙○○開設之領帶店內
    ，向告訴人偽稱可幫其辦理外籍女傭之申請，並願親自到該外國將女傭帶回云云
    ，向告訴人詐取新台幣（下同）九萬零一百八十六元之費用，致使告訴人陷於錯
    誤，乃簽發台北銀行基隆路分行同額之支票一紙交付被告，被告將支票兌領後，
    竟藉詞推託，避不見面，告訴人始知受騙，因認被告涉犯刑法第三百三十九條第
    一項之詐欺取財罪嫌等語。
二、按犯罪事實，應依證據認定之，無證據不得推定其犯罪事實；不能證明被告犯罪
    ，應諭知無罪之判決，刑事訴訟法第一百五十四條、第三百零一條第一項分別定
    有明文。又所謂認定犯罪事實之證據，係指足以認定被告確有犯罪行為之積極證
    據而言，如未能發現相當證據，或證據不足以證明，自不能以推測或擬制之方法
    ，以為裁判基礎（最高法院四十年台上字第八六號判例參照）。再按被告否認犯
    罪事實所持之辯解，縱屬不能成立，仍非有積極證據足以證明其犯罪行為，不能
    遽為有罪認定；而刑法第三百三十九條第一項詐欺罪之成立，以意圖為自己或第
    三人不法所有，以詐術使人將本人或第三人之物交付，始足當之。
三、(一)公訴人認被告乙○○涉犯前揭詐欺取財罪嫌，無非係以告訴人丙○○之指訴、
    證人丁○○之證述，與被告所兌領之上開支票金額為九萬零一百八十六元，倘如
    被告所辯稱係顧問費乃約定酬勞，豈會有零頭？且有僱用外籍監護工費用明細影
    本一紙附卷可稽等，為其主要論據。(二)訊據被告堅決否認有詐欺取財之犯行，辯
    稱：上開支票係其帶告訴人至大陸買領帶之顧問費，支票是去大陸之前交付的，
    告訴人說這張支票其先帶著當費用，以後再算等語。
四、經查，
  (一)上開支票係被告所提示兌領乙情，為被告所不否認，且有台北銀行基隆路分行函
    及函附支票影本一份可稽，應可信為真實。告訴人雖指訴被告向其偽稱可幫其辦
    理外籍女傭之申請，使其陷於錯誤而簽發支票予被告，但外籍女傭來一星期即逃
    逸等情，然為被告所否認，並辯稱該支票係顧問費等語；是本院應審究者為，上
    開支票簽發之原因關係，究係被告佯稱可為告訴人代辦合法外勞，告訴人因陷於
    錯誤而簽發支票作為費用，嗣被告竟找非法外勞，一星期即逃逸，而有詐欺情事
    ，抑或係被告陪同告訴人至大陸之顧問費，亦即告訴人並非因被告施用詐術之故
    始簽發支票，而係雙方同意支付之費用；則本件支票究係為申請外勞或顧問費而
    簽發，即有待證明。
  (二)證人丁○○於偵查中證稱：去年（指八十七年）四月到七月，其在丙○○那邊上
    班，丙○○有請乙○○辦菲傭，乙○○有帶菲傭來，交給乙○○九萬多元，菲傭
    來店中服務一個星期後偷跑了，乙○○那時有列明細表，是請菲傭之費用是九萬
    多元，其有看到是要申請菲傭（見八十八年度他字第二三八九號卷第十三頁背面
    ）；於八十九年十月十八日本院審理時證稱：當時丙○○與乙○○常在談外籍幫
    傭的事，其聽到他們談的話，丙○○是開九萬多元支票給乙○○；於九十年四月
    十七日本院審理時證稱：乙○○與丙○○在聊天時，其有聽到辦理菲傭的事情，
    其不知道丙○○有無開支票或付款給乙○○，因為當時其不在場，其不知道付錢
    的事，只知道要辦理菲傭而已，菲傭來店內一個星期左右就跑了，其沒有看過僱
    用外籍監護工費用明細，有聽到費用是以開票的方式支付，但開票當日其不在場
    ，所以不知道金額多少；參以告訴人於本院審理時陳稱：支票係八十七年二月二
    十一日簽發，被告係簽發支票前一個月左右說可以幫其介紹菲傭，丁○○係其妻
    快生產前約八十七年三月份左右到職，上班至同年六月份左右（見本院九十年三
    月十六日筆錄），菲傭是五月份來的（見本院九十年八月三十日審理筆錄）等語
    。足見告訴人所稱其與被告討論申請外勞而由被告出具前揭明細表及簽發支票等
    事，係發生在八十七年一、二月間，而丁○○於同年三、四月間始至告訴人店內
    上班，是丁○○根本不能親見被告出具上開明細表予告訴人及告訴人交付支票予
    被告之事，其至多僅能證明被告曾於同年五月間帶外籍勞工來店內。況丁○○上
    開證詞中，就申請外勞費用問題，於偵查中明確陳稱告訴人交予被告九萬多元，
    被告有列明細表，費用是九萬多元，其有看到是要申請菲傭云云；嗣於本院審理
    時先陳稱其聽到被告與告訴人談的話，告訴人是開九萬多元支票給被告云云，後
    又陳稱其不知道付錢的事、沒看過明細表云云，前後供述不一，仍無法據以證明
    系爭支票是告訴人為申請外籍勞工所簽發，而交付被告作為費用之情事。
  (三)又告訴人提出之支票存根所載系爭支票發票日為八十六年二月二十一日，與該支
    票實際發票日係八十七年間有所不符，且支票存根上之「勞工」二字係告訴人所
    為，非被告所書寫，為告訴人所是認，被告既否認上開支票係為申請外勞所簽發
    ，是尚難以該支票存根之記載而做不利被告之認定。
  (四)再被告雖自承前揭僱用外籍監護工費用明細是其所提供，告訴人則指稱支票金額
    之尾數與該費用明細表總金額之尾數相符，可證支票係為僱用外勞所簽發云云。
    惟告訴人欲至大陸訂購領帶，由被告陪同前往，且被告之前妻甲○○當時亦共同
    至大陸，其三人之機票由告訴人支付，食宿、交通等費用則係被告支付等情，為
    告訴人及被告所是認，告訴人亦陳稱其等去大陸之時間，是在簽發上開支票之後
    等語，且證人甲○○於本院審理時證稱：當時丙○○想在領帶業有所突破，請乙○○當顧問，其也一起去，去大陸丙○○有給乙○○顧問費，其知道丙○○有要
    請外籍幫傭，但他資格不符等語（見本院八十九年十月十八日筆錄）；被告既有
    陪同告訴人前往大陸之事實，參以證人甲○○之證述，是被告所稱系爭支票是顧
    問費，支票是去大陸之前交付的，告訴人說這張支票其先帶著當費用，以後再算
    等語，即非全然無據，被告前開所辯尚可採信，要難僅以「尾數相同」而推論該
    支票係為申請外勞所簽發。
  (五)參以本院函請法務部調查局為告訴人測謊顯示：告訴人稱(1)其簽發系爭之支票請
    乙○○代為申請外傭，(2)系爭之支票非顧問費，上述問題經測試呈情緒波動支反
    應，研判有說謊；(3)乙○○有幫其請外傭，(4)外傭工作未久逃逸，上述問題經測
    試無情緒波動之反應，研判未說謊等情，有法務部調查局鑑定通知書一份附卷足
    憑。是縱被告確有幫告訴人申請外勞，且外勞工作不久即逃逸；惟該支票既係告
    訴人支付被告至大陸之顧問費，又不能證明係告訴人為申請外勞而交付被告之費
    用，已如前述，則難認被告有因為幫告訴人申請外勞而獲得任何積極之財產利益
    。綜上所述，本件欠缺積極證據證明告訴人指訴被告以詐術使其交付財物等情為
    真實，自不得僅依告訴人片面指訴支票金額與明細表之尾數相同，即遽臆測該支
    票係為申請外勞而簽發。此外，復查無其他積極證據足認被告有何詐欺取財之犯
    行，而無法獲致被告有罪之確信，既不能證明被告犯罪，依首揭說明，自應為被
    告無罪之諭知。
據上論斷，應依刑事訴訟法第三百零一條第一項，判決如主文。
本案經檢察官林秀濤到庭執行職務。
中      華      民國    九十      年      九      月     十三     日
                                    臺灣臺北地方法院刑事第七庭
                                        法  官   蕭  清  清
右正本證明與原本無異。
如不服本判決，應於判決送達後十日內，向本院提出上訴狀。
                                        書記官   劉  麗  英
中    華    民    國      九十         年       十      月     三       日


司法院資訊處製作；財團法人民間司法改革基金會備份。
